【裁判字號】    94,交易,73
【裁判日期】    950414
【裁判案由】    過失傷害
【裁判全文】
臺灣板橋地方法院刑事判決              94年度交易字第73號
公  訴  人  臺灣板橋地方法院檢察署檢察官
被      告  甲○○
選任辯護人  郭哲華律師
上列被告因過失傷害案件，經檢察官提起公訴（94年度偵字第46
40號），本院判決如下：
    主  文
甲○○從事業務之人，因業務上之過失傷害人致重傷，處有期徒
刑陸月，如易科罰金，以參佰元折算壹日。
    事  實
一、甲○○係受僱於香港商捷時海外貿易有限公司臺灣分公司（
    下稱捷時公司），以駕駛貨車載運貨物為業，為從事駕駛業
    務之人。其於民國93年7 月2 日上午6 時40分許，駕駛捷時
    公司所有之車牌號碼BE -781 號自用大貨車，沿臺北縣土城
    市○○路往臺北縣三峽鎮方向行駛，途經臺北縣土城市○○
    路○ 段與裕民路交岔路口時，本應注意汽車行駛至交岔路口
    應遵守燈光號誌之指示，且車輛行駛時，駕駛人應注意車前
    狀況，並隨時採取必要之安全措施，而依當時天候雨、日間
    自然光線、路面鋪裝柏油、路面濕潤、無缺陷、無障礙物、
    視距良好、號誌動作正常，並無不能注意之情事，竟疏於注
    意，於金城路方向號誌由黃燈已轉為紅燈，仍貿然直行搶越
    交岔路口，適右側裕民路方向由乙○○騎乘車牌號碼N56-09
    6 號重型機車亦不遵行燈光號誌停等紅燈，仍闖越紅燈欲左
    轉金城路方向行駛，致甲○○駕駛之前開自用大貨車車頭撞
    及乙○○騎乘之前開重型機車之左側車身，造成乙○○飛彈
    至斑馬線上，受有頭部外傷、右側硬腦膜下出血、左側脛股
    、腓骨骨折、左側第四、五肋骨骨折之傷害，經送財團法人
    亞東紀念醫院（下稱亞東醫院）急救後，仍有左側肢體（包
    括左上肢及左下肢）完全癱瘓麻痺已達二肢機能毀敗之重傷
    害。甲○○於肇事後隨即下車查看，且託其同車之周志學報
    警處理，並於有偵查犯罪職務之警員到場處理時，向據報前
    來尚不知何人犯罪之警員當場承認為肇事人，接受調查裁判
    ，而自首其犯行。
二、案經乙○○之配偶丁○○訴由臺北縣政府警察局土城分局報
    請臺灣板橋地方法院檢察署檢察官偵查起訴。
    理  由
一、證據能力有無之判斷：
    按被告以外之人（包括證人、鑑定人、告訴人、被害人及共
    同被告等）於審判外之陳述雖不符刑事訴訟法第159 條之1
    至第159 條之4 等4 條之規定，而經當事人於審判程序同意
    作為證據，法院審酌該言詞陳述或書面陳述作成時之情況，
    認為適當者，亦得為證據；當事人、代理人或辯護人於法院
    調查證據時，知有刑事訴訟法第159 條第1 項不得為證據之
    情形，而未於言詞辯論終結前聲明異議者，視為有前項之同
    意，同法第159 條之5 定有明文。立法意旨在於傳聞證據未
    經當事人之反對詰問予以核實，原則上先予排除。惟若當事
    人已放棄反對詰問權，於審判程序中表明同意該等傳聞證據
    可作為證據；或於言詞辯論終結前未聲明異議，基於尊重當
    事人對傳聞證據之處分權，及證據資料愈豐富，愈有助於真
    實發現之理念，且強化言詞辯論主義，使訴訟程序得以順暢
    進行，上開傳聞證據亦均具有證據能力。本件證人周志學、
    丙○○於警詢中所為之陳述，其性質雖屬傳聞證據，惟其所
    為之上揭警詢中之陳述內容，當事人於言詞辯論終結前並未
    聲明異議，依上開刑事訴訟法第159 條之5 之規定，其於警
    詢中之證言應具有證據能力。本案被告及辯護人於準備程序
    中對於檢察官所提各項證據方法之證據能力均表示不爭執，
    且本案言詞辯論終結前，被告及辯護人並未爭執被告以外之
    人（如證人丁○○、周志學、丙○○等人）於審判外（即於
    警詢中或檢察官偵訊時）之言詞陳述或書面陳述（如後述之
    道路交通事故現場草圖、道路交通事故現場圖、道路交通事
    故調查報告表《一》、《二》、道路交通事故肇事人自首情
    形紀錄表、被告之駕駛執照影本、捷時公司之行車執照影本
    、病危通知單、亞東醫院診斷證明書、亞東醫院函文等書證
    ）之證據能力。揆諸上開規定，應認被告及辯護人已同意上
    開傳聞證據得作為證據，而本院審酌上開各該證據均非非法
    取得之證據，並無證據力明顯過低之情形，復經本院於審判
    期日就上開證據依法進行調查、辯論，依法自均有證據能力
    ，合先敘明。
二、本院認定被告犯罪之依據：
    訊據被告甲○○固坦承於上開時、地駕駛捷時公司所有之自
    用大貨車，與被害人乙○○騎乘之重型機車發生碰撞，以致
    被害人受傷等情屬實，惟矢口否認有何過失犯行，辯稱：伊
    沒有闖紅燈，當時伊是綠燈直行，係被害人從路口衝出來，
    伊旁邊之豐田汽車因要閃避被害人車輛，所以伊才會撞到被
    害人云云；辯護人則以：亞東醫院不當換藥，以致影響被害
    人之傷勢，有因果關係中斷之情形云云。經查：
（一）目擊證人丙○○於警詢時曾證稱：當時係路口號誌燈正要
      變時相，伊看見貨車（指被告駕駛之自用大貨車）這向之
      車流均已停下來，唯獨貨車硬是搶過路口，而裕民路這向
      之車流，剛好該事故車騎士（指被害人）一馬當先過馬路
      ，詳細號誌為何，伊並未仔細注意等語（見臺灣板橋地方
      法院檢察署94年度偵字第4640號偵查卷宗第51頁）；復於
      偵查中結證稱：伊當時跟被撞的人（指被害人）同一方向
      ，伊在等紅綠燈，伊只記得被告方向的車輛都停車了，被
      害人才騎出去，燈號是如何伊不確定，當時伊正要起步，
      被害人只比伊早一點起步，被害人騎得很快，貨車突然開
      出來才撞到，被告方向至少已經變黃燈等語（見同上偵查
      卷宗94年3 月23日偵訊筆錄第2 頁）；於本院審理時亦結
      證稱：事發當天伊開車停在路口等紅綠燈，跟伊同方向有
      很多部機車亦在停等紅綠燈，伊是第一部車，記得停等紅
      綠燈蠻久的，伊看到對向金城路往三峽方向的號誌已經黃
      燈，車子都已經停下來，伊低頭打檔，抬起頭來，就看到
      被告與被害人兩車相撞等語（見本院卷宗94年11月29日審
      判筆錄第4 、5 、7 頁）；據上以觀證人丙○○所述，當
      時其與被害人同向於裕民路上停等紅燈許久，被害人卻突
      然向前騎乘欲左轉金城路上，而被告駕駛大貨車之行向（
      金城路往三峽方向）之其餘車輛亦都已停車，卻見被告駕
      駛之自用大貨車仍往前行進，以致與被害人之機車發生撞
      擊，而證人丙○○證稱被告方向至少已經變黃燈，而且證
      稱被告行向之其餘車輛都已停車，足見被告之行向之路口
      號誌已經由黃燈轉為紅燈，被害人始於停等紅燈時，見對
      向路口之號誌已轉為紅燈，即率爾騎乘機車衝出路口，適
      為闖越紅燈之被告駕駛之自用大貨車撞擊發生車禍，足見
      被告確有闖紅燈之過失行為，應堪認定。
（二）查臺灣省車輛行車事故覆議鑑定委員會之鑑定意見：「本
      案因涉及號誌問題，端視何車未依號誌指示《闖紅燈》行
      駛，為肇事原因；依號誌指示行駛之一方，則無肇事因素
      。惟依證人張君所述肇事過程研析，以甲○○駕駛自大貨
      車與乙○○駕駛重機車，行經行車管制號誌交岔路口，均
      未依號誌指示（在全紅時段闖紅燈）行駛之可能性較大。
      」（有前揭覆議鑑定委員會於94年1 月31日府覆議字第09
      30101303號函文1 件附於同上偵查卷宗第25頁可參），亦
      同本院前開之認定。又本院依職權函詢臺北縣政府交通局
      有關臺北縣土城市○○路○ 段與裕民路口於93年7 月2 日
      上午6 時40分許（即本件肇事時、地），其路口交通號誌
      之時項、變換順序及秒數為何；經臺北縣政府函覆本院稱
      ：「查旨述路口號誌為普通二時相設定，金城路綠燈50秒
      、行閃5 秒、行紅5 秒、黃燈3 秒、全紅2 秒，裕民路綠
      燈50秒、行閃5 秒、行紅5 秒、黃燈3 秒、全紅2 秒；當
      日該路口無故障通報。」一節（見本院卷宗第39頁之臺北
      縣政府94年6 月10日北府交工字第0940437872號函文1 件
      ）；又參酌證人丙○○於本院審理時結證稱：當時伊發現
      貨車（指被告所駕駛之自用大貨車）衝很快，都沒有停，
      金城路上的號誌已經黃燈，金城路的車子都已經停下來乙
      情（見同上審判筆錄第5 頁），足徵被告之行向號誌應係
      正值黃燈已轉換為紅燈全紅2 秒之際，同向車道上之其餘
      車輛已停止行進，而被告卻仍向前行進，始肇致本件車禍
      ，甚為灼然。被告雖辯稱：當時伊旁邊之豐田汽車因要閃
      避被害人車輛，所以伊才會撞到被害人云云；然縱使被告
      旁邊確有另一臺豐田汽車前行，然依號誌行車為每位駕駛
      人應負注意義務，縱該豐田汽車係闖越紅燈，猶無解於被
      告前開違規闖越紅燈之事實。
（三）按汽車行駛至交岔路口應遵守燈光號誌之指示。汽車行駛
      時，駕駛人應注意車前狀況，並隨時採取必要之安全措施
      。道路交通安全規則第102 條第1 項第1 款、第94條第3
      項分別定有明文。被告駕駛自用大貨車行駛於市區道路上
      ，自應注意上揭安全規定，而肇事當時天候雨、日間自然
      光線、路面鋪裝柏油、路面濕潤、無缺陷、無障礙物、視
      距良好、號誌動作正常，有上開道路交通事故調查報告表
      （一）、（二）可稽（附於同上偵查卷宗第54、55頁），
      被告並無不能注意之情事，竟疏於注意汽車行駛至交岔路
      口應遵守燈光號誌之指示及車前狀況，貿然違反上開注意
      義務，而撞擊被害人之重型機車，致被害人受有頭部外傷
      、右側硬腦膜下出血、左側脛股、腓骨骨折、左側第四、
      五肋骨骨折之傷害，被告對本件車禍之發生顯有過失，委
      無可辭。雖被害人之行向號誌尚未由紅燈轉為綠燈即行進
      ，亦有過失，其與被告之過失併合而為本件被害人所受傷
      害發生之原因，惟被告過失傷害之刑責，當不能因此相抵
      而解免，其僅係供本院量刑之參酌，與告訴人日後請求民
      事賠償時，探究請求範圍有無過失相抵之問題而已。而被
      害人確因本件車禍受有頭部外傷、右側硬腦膜下出血、左
      側脛股、腓骨骨折、左側第四、五肋骨骨折之傷害，經送
      亞東醫院急救後，仍造成左側肢體（包括左上肢及左下肢
      ）完全癱瘓麻痺達二肢機能毀敗之重傷害，有上開亞東醫
      院診斷證明書、亞東醫院94年10月31日亞歷字第09464105
      43號函及95年2 月21日亞歷字第0956410079號函各1 件在
      卷可憑（分別附於同上偵查卷宗第62頁及本院卷宗第64、
      108 頁），是被告之過失行為與被害人之重傷害間確實具
      有相當之因果關係。雖辯護人前開辯稱：係因亞東醫院不
      當換藥，以致影響被害人之傷勢，有因果關係中斷之情形
      云云；惟查，被告於警詢時陳稱：伊肇事後馬上下車查看
      ，發現對方（指被害人）無心跳，馬上對重機車駕駛做CP
      R 直到救護車到達現場等語（見同上偵查卷宗第36頁被告
      警詢筆錄），核與證人即與被告同車之周志學於警詢時證
      述之情節相符，而被害人於當日經救護車送往亞東醫院急
      診，亦經亞東醫院發出病危通知單，而該病危通知單上亦
      載明診斷結果為硬腦膜下出血、蜘蛛膜下出血、左脛股、
      腓骨骨折一情（附於同上偵查卷宗第61頁）；再依亞東醫
      院函覆本院參酌之被害人病歷資料中，被害人之主治醫生
      於94年3 月31日迴診時記載「建議病人轉至中山醫院作植
      物人腦內刺激治療法」一情（有被害人病歷資料影本1 份
      附於本院卷宗外之牛皮紙袋內），是被害人於93年7 月2
      日車禍發生時一度無心跳，直至94年3 月31日時仍無法恢
      復意識，足見被害人所受之傷勢頗為嚴重，堪以認定。又
      本院依辯護人之聲請向亞東醫院函詢被害人家屬究係以何
      種自備之藥粉換藥，是否對被害人傷勢之復原造成影響；
      依亞東醫院函覆本院稱：「家屬自備之藥物換藥：不詳（
      因家屬不向醫護人員告知），是否對病患傷勢之復原造成
      影響：不詳。」（有亞東醫院94年12月24日亞歷字第0946
      410634號函1 件附於本院卷宗第105 頁可參）；經本院參
      酌前揭被害人之病歷資料中，固曾於94年4 月4 日記載被
      害人家屬執意以自己之方式換藥乙情，然依前開所述被害
      人於送醫時之頭部受傷已甚為嚴重，當不致於9 個月後被
      害人家屬要求自行換藥而影響被害人傷勢之復原，是應無
      因果關係中斷之情形，應堪認定，辯護人前開所辯，委無
      足採。
（四）此外，復有臺灣省臺北縣區行車事故鑑定委員會函、道路
      交通事故現場草圖、道路交通事故現場圖、被告之駕駛執
      照影本、捷時公司之行車執照影本各1 件與現場車禍照片
      共38幀分別在卷可資佐證（附於偵查卷宗第23、24 、52
      、53、59、63至81頁）。綜上，本件事證明確，被告所辯
      不足採信，其業務過失犯行，洵堪認定，應予依法論科。
三、核被告甲○○所為，係犯刑法第284 條第2 項後段業務過失
    傷害人致重傷罪。公訴意旨認應依同法第284 條第2 項前段
    業務過失傷害罪處斷，尚有未洽，惟起訴事實與本院認定犯
    罪事實前後之基本社會事實同一，爰依法變更法條，併予敘
    明。又被告於肇事後隨即下車查看，且託其同車之周志學報
    警處理，並於有偵查犯罪職務之警員到場處理時，向據報前
    來尚不知何人犯罪之警員當場承認為肇事人，自首犯罪接受
    裁判，有臺北縣政府警察局土城分局交通分隊道路交通事故
    肇事人自首情形紀錄表1 件在卷可按（附於同上偵查卷宗第
    58頁），爰依刑法第62條前段自首之規定減輕其刑。爰審酌
    被告無前科（有臺灣高等法院前案紀錄表1 件附於本院卷內
    可考）、過失之程度、被害人受有二肢機能毀敗之重傷害因
    而造成被害人身心嚴重受創，及被告肇事後仍飾辭圖卸，且
    迄今仍未與被害人家屬達成和解等一切情狀，量處如主文所
    示之刑，並諭知易科罰金之折算標準，以資懲儆。雖公訴人
    求處被告有期徒刑1 年6 月，惟因
    本件被害人亦未遵從燈光號誌為紅燈應停等之規定，與有過
    失（已如前開所述），故檢察官之求刑尚嫌過重，併予敘明
    。
據上論斷，應依刑事訴訟法第299 條第1 項前段、第300 條，刑
法第284 條第2 項後段、第62條前段、第41條第1 項前段，罰金
罰鍰提高標準條例第1 條前段、第2 條，判決如主文。
本案經檢察官張慶林到庭執行職務。
中    華    民    國    95    年    4     月    14    日
                      交通法庭  審判長法  官  高  玉  舜
                                      法  官  吳  幸  娥
                                      法  官  陳  靜  茹
以上正本證明與原本無異。
如不服本判決，於裁定送達後10日內向本院提出上訴狀。
                                      書記官  廖  美  紅
中    華    民    國    95    年    4     月    17    日
附錄本案論罪科刑法條全文
刑法第284 條
因過失傷害人者，處六月以下有期徒刑、拘役或五百元以下罰金
，致重傷者，處一年以下有期徒刑、拘役或五百元以下罰金。
從事業務之人，因業務上之過失傷害人者，處一年以下有期徒刑
、拘役或一千元以下罰金，致重傷者，處三年以下有期徒刑、拘
役或二千元以下罰金。


司法院資訊處製作；財團法人民間司法改革基金會備份。
